【裁判字號】    95,上訴,978
【裁判日期】    951128
【裁判案由】    違反毒品危害防制條例
【裁判全文】
臺灣高等法院臺南分院刑事判決         95年度上訴字第978號
上  訴  人
即  被  告  乙○○
指定辯護人  本院公設辯護人  甲○○、丙○○
上列上訴人因違反毒品危害防制條例案件，不服臺灣臺南地方法
院九十五年度訴字第七九七號，中華民國九十五年七月二十一日
第一審判決（起訴案號：臺灣臺南地方法院檢察署九十五年度偵
字第六五九五、八一四七號），提起上訴，本院判決如下：
    主  文
原判決撤銷。
乙○○連續販賣第一級毒品，累犯，處有期徒刑拾年，附表編號
一所示之第一級毒品海洛因包（合計含袋重陸點伍公克）均沒
收銷燬之，附表編號二至五所示之物均沒收，附表編號六、七所
示之販賣毒品所得財物新臺幣萬零肆佰元沒收，如全部或一部
不能沒收時，以其財產抵償之；又連續轉讓第一級毒品，累犯，
處有期徒刑貳年；應執行有期徒刑拾壹年，附表編號一所示之第
一級毒品海洛因包（合計含袋重陸點伍公克）均沒收銷燬之、
附表編號二至五所示之物均沒收、附表編號六、七所示之販賣毒
品所得財物合計新臺幣萬零肆佰元沒收，如全部或一部不能沒
收時，以其財產抵償之。
    事  實
一、乙○○前於民國九十一年間，因違反毒品危害防制條例案件
    ，經臺灣高雄地方法院於九十一年十一月十一日以九十一年
    度訴字第二五○四號判決，判處有期徒刑一年確定，甫於九
    十三年十二月四日徒刑執行完畢。仍不知悔改，因其平日染
    有施用第一、二級毒品海洛因、安非他命之毒癮，為籌措購
    買毒品財源，明知海洛因、安非他命分別係毒品危害防制條
    例所明定之第一、二級毒品，不得販賣、持有，竟意圖營利
    ，基於販賣第一、二級毒品海洛因、安非他命之概括犯意，
    自九十四年十一月中旬某日起至九十五年四月十三日止，先
    向真實姓名年籍不詳、綽號「阿塔」之成年男子，以海洛因
    每包新臺幣（下同）一千元至一萬五千元不等之價格、安非
    他命每包二千元至一萬四千元之價格，分別販入數量不詳之
    第一、二級毒品海洛因、安非他命多次，除預先抽取五分之
    一、或十分之一份量供己施用外，餘則以原販入之價格售出
    ，藉以賺取五分之一、或十分之一販入價格之差價牟利，並
    以附表編號二、五所示門號0000000000、000
    0000000之行動電話，作為販賣第一、二級毒品海洛
    因、安非他命之聯絡工具，先後於下列時、地，連續販賣第
    一、二級毒品海洛因、安非他命多次：
  (一)九十五年二月初某日起至九十三年三月中旬某日止，以每包
    一千元代價，向「阿塔」販入數量不詳之第一級毒品海洛因
    ，於抽取五分之一份量（相當於價格二百元）供己施用後，
    再以每包一千元價格，在友人鄭永仁位於臺南縣關廟鄉龜洞
    村龜洞四十之五號住處，連續三次販賣第一級毒品海洛因予
    姓名年籍不詳、綽號「修仔」之成年男子，計賺取販毒不法
    所得六百元。
  (二)九十五年三月二十日凌晨許，被告將向「阿塔」販入數量不
    詳價格三千元之第一級毒品海洛因一包，於抽取五分之一份
    量（相當於價格六百元）供己施用後，欲以三千元之價格出
    售予姓名年籍不詳、綽號「黑皮」之成年男子，雙方約定於
    高雄縣阿蓮鄉農會交易，嗣因「黑皮」未依約前往而未完成
    交易。
  (三)九十五年二月間某日，以每包二千元代價，向「阿塔」販入
    數量不詳之第二級毒品安非他命，於抽取五分之一份量（相
    當於價格四百元）供己施用後，再以每包二千元價格，在不
    詳處所，連續二次販賣第二級毒品安非他命予「黑皮」，計
    賺取販毒不法所得八百元。
  (四)九十四年十一月間某日起至九十五年四月十三日止，以半錢
    海洛因一萬五千元、一錢安非他命一萬四千元之代價向「阿
    塔」販入海洛因、安非他命後，於抽取十分之一份量（相當
    於價格一千五百元、一千四百元）供己施用後，再以相同之
    半錢海洛因一萬五千元、一錢安非他命一萬四千元價格，在
    高雄縣阿蓮鄉○○路某處「界揚超商」、中山高速公路仁德
    交流道、乙○○住處樓下等地，同時連續十次販賣海洛因半
    錢、安非他命一錢予林昌華，計賺取販毒不法所得二萬九千
    元。
二、乙○○與鄭永仁係朋友關係，因鄭永仁長期臥床身體疼痛，
    乙○○另基於無償轉讓第一、二級毒品海洛因、安非他命之
    概括犯意，自九十五年一月間起至同年四月十三日止，在臺
    南縣關廟鄉龜洞村龜洞四十之五號，同時連續多次無償轉讓
    微量之第一、二級毒品海洛因、安非他命予鄭永仁施用。
三、嗣於九十五年四月十三日十三時十五分許，經警循線在鄭永
    仁住處拘提乙○○到案，再經乙○○帶同員警返回臺南縣仁
    德鄉○○○街三九巷六三弄二號三樓之五住處，先後查扣如
    附表編號一至四所示之物，而查悉上情。
四、案經臺南市警察局移送臺灣臺南地方法院檢察署檢察官偵查
    起訴。
    理  由
壹、程序方面（證據能力）：
一、通訊保障及監察法業於八十八年七月十四日制定公布，並於
    同年月十六日生效，司法警察機關因偵辦刑事案件，為蒐集
    或調查證據，而有實施通訊監察之必要者，於偵查中應由檢
    察官依職權或聲請核發通訊監察書，載明應記載事項，始得
    為之，其有急迫之情形經檢察官口頭通知先予執行通訊監察
    者，亦應於二十四小時內補發通訊監察書，同法第五條、第
    六條、第十一條分別定有明文。查本件起訴書所引被告使用
    附表編號二、五所示門號0000000000、0000
    000000之行動電話，作為販賣第一、二級毒品海洛因
    、安非他命聯絡工具之監聽譯文二份（見警卷第七二至八六
    頁），係依據臺灣臺南地方法院檢察署九十五年三月九日九
    四南檢朝兼監續字第○○○三七九號通訊監察書，依法定程
    序執行通訊監察所取得之派生證據，有通訊監察書一份在卷
    可稽（見警卷第七十至七一頁），且被告於調查、審理時，
    就本院所提示之上揭通訊監聽譯文令其辯認時，均不否認監
    聽譯文之內容為真正，且同意其有證據能力（見原審卷第三
    十、四十九頁），則該監聽譯文自得為證據（最高法院九十
    五年度台上字第三一二八號判決意旨參照）。
二、按被告以外之人於審判外之陳述，雖不符前四條之規定，而
    經當事人於審判程序同意作為證據，法院審酌該言詞陳述或
    書面陳述作成時之情況，認為適當者，亦得為證據，刑事訴
    訟法第一百五十九條之五第一項定有明文。查被告於本院審
    理時，業已明確陳述同意將證人林昌華、何宇昌於警詢、偵
    查中之證述作為本案之證據。且經審酌該等筆錄製作過程均
    按照法定程序進行，並全程錄音，且於筆錄中證人林昌華亦
    明確供認自己施用毒品、販賣毒品之犯行，及毒品來源自被
    告，證人何宇昌亦明確供認自己施用毒品犯行及毒品來源等
    情節，核與被告於本院審理時所供認販毒予林昌華、及轉讓
    毒品與鄭永仁等情節亦大致相符，是應認被告上開同意為適
    當，證人林昌華、何宇昌於警詢、偵查中之供述有證據能力
    ，得為本案之證據，附此敘明。
貳、實體方面：
一、經查：
  (一)上開如何販賣及轉讓第一級毒品海洛因、第二級毒品安非他
    命等犯罪事實，業據被告於本院審理時坦承不諱，並稱：伊
    是同時販賣海洛因、安非他命給林昌華，也是同時轉讓海洛
    因、安非他命給鄭永仁等語，核予證人何宇昌於警詢及偵查
    中所證述：「乙○○會拿（海洛因及安非他命）給鄭永仁，
    我再跟鄭永仁拿（海洛因、安非他命）來吸食」、「我是在
    鄭永仁家中、或我的住處吸食海洛因及安非他命，都是乙○
    ○給鄭永仁施用，鄭永仁再分給我用，：：：都只是看到乙
    ○○帶毒品（即海洛因、安非他命）到鄭永仁住處給鄭永仁
    ，一下子就離開」云云（見偵字第六五九五號卷第九十四頁
    、第九十九頁、第一○○頁），及證人林昌華於警詢、偵查
    中所證稱：「我最後一次吸食海洛因及安非他命，都是於昨
    （二十七）日下午二時，在東豐路八十五巷七十四號二○三
    室吸食的，是我向綽號『肉仔』（即被告乙○○）之男子購
    買的，：：：每次都買半錢海洛因及一錢安非他命」、「海
    洛因及安非他命向一位叫『肉仔』的購買的」云云（見警卷
    第二十一頁正、反面，偵字第六五九五號卷第五頁），均相
    符合。
  (二)此外，並有門號0000000000、00000000
    00之行動電話，之監聽譯文二份，且有扣案如附表編號一
    至四所示之物可資佐證，又扣案如附表編號一所示之白色粉
    末三包，經警依檢驗包試劑初步檢驗結果，呈現嗎啡、海洛
    因反應，確係第一級毒品海洛因，亦有卷附檢驗照片三幀可
    按（見警卷第六十七至第六十八頁），
  (三)至於：
    (1)證人林昌華於偵查中另具結證稱：「我因與乙○○一起購
      買毒品而認識，毒品都是乙○○去買的，我只是與他合資
      」等語（見偵字第六五九五號卷第三十五頁），因與證人
      林昌華先前所證述情節不符，顯屬附合被告乙○○於偵查
      中所為之辯解，因而此部分證述，應與事實不符，而無可
      採信。
    (2)證人林昌華於警詢中，經員警詢之其向被告購買毒品之次
      數，先稱：「共購買過十幾次」云云，復稱：「我忘記了
      ，應該超過數十次了」，及「每次都以一萬三千元至一萬
      五千元購買半錢海洛因，以一萬四千元至一萬五千元購買
      一錢安非他命」云云（見警卷第二十一頁反面），因被告
      乙○○於本院審理時，已明確供認：「我每次都是賣林昌
      華半錢海洛因一萬五千元、一錢安非他命一萬四千元」、
      「林昌華向我買過很多次，應該有十次以上，最後一次是
      九十五年四月十三日，：：：時間太久了，忘記一共賣幾
      次」云云（見本院卷第六十三頁、第六十四頁），顯示被
      告乙○○與林昌華間之毒品交易之實際次數，渠等二人均
      已不能肯定，是以對被告最有利方式認定，渠等二人間之
      毒品交易次數為十次。另渠等二人毒品交易之價格，因渠
      等二人之供述大致相符，是應以半錢海洛因一萬五千元、
      安非他命一錢一萬四千元，認定為渠等之毒品交易價格，
      均附此敘明。
    (四)綜就上情參酌以觀，足見被告上開自白，與事實相符，堪
      予採信。本件事證已臻明確，被告同時連續多次販賣及轉
      讓海洛因、安非他命之犯行，洵堪認定，應依法論科。
二、按毒品危害防制條例所處罰之「販賣」毒品罪，所著重者為
    在主觀上有藉以牟利之惡性，及對毒品之擴散具有較有償或
    無償轉讓行為更嚴重之危害性，被告「營利」之意圖係從客
    觀之社會環境、情況及人證、物證等資料，依據證據法則綜
    合研判認定。又一般民眾普遍認知海洛因等毒品之非法交易
    ，政府一向查禁森嚴，且科以重罰不容寬貸，衡諸常情，倘
    非有利可圖，絕無平白甘冒被嚴查重罰高度風險之理，從而
    ，舉凡其有償交易，除足反證其確另基於某種非圖利本意之
    關係外，通常尚難因無法查悉其販入價額作為是否高價賣出
    之比較，諉無營利之意思，阻卻販賣犯行之追訴（最高法院
    九十五年度台上字第三○一號判決意旨參照）。查被告自九
    十四年十一月中旬某日起至九十五年四月十三日止，先向「
    阿塔」以海洛因每包一千元至一萬五千元不等之價格、安非
    他命每包二千元至一萬四千元不等之價格，分別販入數量不
    詳之第一級毒品海洛因、第二級毒品安非他命多次後，於抽
    取五分之一、或十分之一份量供己施用外，餘則以原販入之
    價格售出，藉以賺取五分之一、十分之一販入價格之差價牟
    利一節，業經本院前揭認定明確，且被告於原審調查時，亦
    供承其因無力負擔購買毒品之花費，而採取所謂「以毒養毒
    」之方式，多次藉販毒賺取差價，籌措購買毒品財源等語在
    卷（見原審卷第三十頁），且考量社會大眾均知買賣第一、
    二級毒品海洛因、安非他命，均係非法行為之客觀社會環境
    ，是依據前開積極證據及經驗法則綜合研判，被告上開多次
    販賣第一、二級毒品海洛因、安非他命之行為，自堪認具有
    營利之意圖。
三、次按毒品危害防制條例第四條第一、二項所謂販賣行為，不
    以販入後復行賣出為必要，祇要以營利為目的，而有販入或
    賣出二者其一之行為，即足構成；即行為人若主觀上以營利
    之意圖而販入第一級或第二級毒品，雖未及賣出，仍應論以
    販賣第一級或第二級毒品既遂罪；若非以營利意圖而販入，
    或因其他原因而持有第一級或第二級毒品，嗣起意圖利售賣
    ，著手於販賣行為，雖未及賣出，即應成立販賣第一級或第
    二級毒品未遂罪；如非以營利意圖而販入，或因其他原因而
    持有，嗣起意圖利售賣，尚未著手於販賣行為，始成立意圖
    販賣而持有第一級或第二級毒品罪責（最高法院九十五年度
    台上字第三○七六號判決意旨參照）。查被告於事實一、之
    (二)所示之販賣第一級毒品海洛因犯行，其係基於營利意圖，
    先以每包三千元代價，向「阿塔」販入數量不詳之第一級毒
    品海洛因，於抽取五分之一份量供己施用後，欲以三千元之
    價格出售予「黑皮」，雖因「黑皮」事後未依約前往高雄縣
    阿蓮鄉農會之交易地點，致未達成該次買賣第一級毒品海洛
    因之交易，惟揆諸前揭判決意旨，被告此部分犯行，仍應成
    立販賣第一級毒品既遂罪，併此敘明。
四、按海洛因與安非他命分別為毒品危害防制條例第二條第二項
    第一款、第二款所規定之第一級與第二級毒品，是核被告將
    毒品販賣他人，就事實一、之(一)、(二)所示犯行係犯毒品危害
    防制條例第四條第一項販賣第一級毒品罪，就事實一、之(三)
    所示犯行係犯毒品危害防制條例第四條第二項販賣第二級毒
    品罪，就事實一、之(四)係犯毒品危害防制條例第四條第一、
    二項販賣第一、二級毒品罪。又被告就事實二、所示將第一
    、二級毒品無償轉讓他人之所為，係犯毒品危害防制條例第
    八條第一、二項轉讓第一、二級毒品罪。被告非法持有第一
    、二級毒品海洛因、安非他命之低度行為，為其販賣及轉讓
    之高度行為所吸收，不另論罪。又被告行為後，刑法第五十
    六條連續犯之規定，業於九十四年一月七日修正公布刪除，
    並於九十五年七月一日施行，則被告之犯行，因行為後新法
    業已刪除連續犯之規定，此刪除雖非犯罪構成要件之變更，
    但顯已影響行為人刑罰之法律效果，自屬法律有變更，依新
    法第二條第一項規定，比較新、舊法結果，仍應適用較有利
    於被告之行為時法律即舊法論以連續犯（最高法院九十五年
    第八次刑事庭會議決議參照），是被告先後多次販賣及轉讓
    第一、二級毒品海洛因、安非他命之行為，均為時間緊接，
    所犯構成要件相同之罪，顯均係基於概括犯意反覆為之，皆
    為連續犯，應分別依法論以一連續販賣第一級毒品、第二級
    毒品罪及轉讓第一級毒品、第二級毒品罪，且除法定本刑為
    死刑及無期徒刑部分不得加重外，其餘均加重其刑。再被告
    連續販賣及轉讓第一、二級毒品犯行中，係有同時販賣、轉
    讓之情節，已如上述，是應依想像競合犯規定，分別從重論
    以連續販賣第一級毒品罪、轉讓第一級毒品罪。被告所犯上
    開二罪間，犯意各別，行為互殊，應分論併罰。再被告有如
    事實欄所述之前案科刑及執行紀錄，有卷附臺灣高等法院被
    告前案紀錄表可稽，其受有期徒刑之執行完畢，五年以內再
    故意犯本件有期徒刑以上之罪，不論依修正前刑法第四十七
    條規定，或修正後刑法第四十七條第一項規定，均構成累犯
    ，此對被告而言並無有利或不利情形，自不生新舊法比較問
    題，應逕依修正前之刑法第四十七條規定論以累犯，並就上
    開得加重其刑部分加重其刑，再依刑法第七十條規定，遞加
    重其刑。此外，公訴人雖僅就被告販賣第一級毒品海洛因予
    「黑皮」、林昌華之犯行予以起訴，就被告販賣第一級毒品
    海洛因予「修仔」之犯行，未經起訴，惟該未經起訴部分犯
    行，既與起訴部分之犯行，具有連續犯之裁判上一罪關係，
    自為起訴效力所及，且經蒞庭檢察官於原審中當庭擴張此部
    分犯罪事實（見原審卷第四十五頁），自應依法併予審理。
五、按毒品危害防制條例第八條第六項規定，轉讓毒品達一定數
    量者，加重其刑至二分之一，其標準由行政院定之。依行政
    院於九十三年一月七日發布之「轉讓持有毒品加重其刑之數
    量標準」第二條規定：「轉讓、持有毒品達一定數量者，加
    重其刑至二分之一，其標準如下：一、第一級毒品：淨重五
    公克以上。二、第二級毒品：淨重十公克以上。前項所稱淨
    重，指除去包裝後之毒品重量。」。查本件被告轉讓第一、
    二級毒品海洛因、安非他命予證人鄭永仁之數量，業據被告
    於偵查中自承：「每次海洛因大約一、二支煙的量，安非他
    命大約用吸管取一點給他」等語（見偵字第八一四七號卷第
    十四頁），且證人鄭永仁未到案，無從陳明被告轉讓第一、
    二級毒品海洛因、安非他命之確實數量，依罪疑惟輕原則，
    應從被告有利認定，認為本案被告所轉讓予證人鄭永仁之第
    一、二級毒品海洛因、安非他命之數量，未達該加重處刑標
    準，而不再予以加重。又新修正刑法第五十九條之規定，為
    法院就刑之酌減審認標準見解之明文化，非屬法律之變更，
    不生新舊法比較適用問題，查被告因染有施用第一、二級毒
    品海洛因、安非他命之惡習，而海洛因、安非他命毒品因不
    易取得價格昂貴，實非被告財力所能負擔，故其為籌措購買
    毒品財源，始為本案犯行，且其販賣之對象僅三人，販賣毒
    品數量不多，犯罪所得財物亦僅三萬零四百元，向其購買毒
    品者亦屬一般吸毒者，並無再行轉售者，是應僅係吸毒者為
    求互通有無之有償販賣而已，此較諸大量販賣毒品予不特定
    多數人施用，藉以牟取暴利之情迥然不同，危害社會之程度
    亦有差別，其之主觀惡性及客觀犯罪情節顯尚非重大，尚無
    需予以長期與社會隔離之必要，從而縱予宣告法定最低度刑
    之無期徒刑，仍猶嫌過重，爰就連續販賣第一級毒品罪部分
    ，依刑法第五十九條規定，酌減輕其刑。再修正後刑法第二
    條第一項規定：「行為後法律有變更者，適用行為時之法律
    。但行為後之法律有利於行為人者，適用最有利於行為人之
    法律」。查被告行為後，刑法第六十四條第二項、第六十五
    條第二項業於九十四年一月七日修正公布，並於九十五年七
    月一日施行，修正前刑法第六十四條第二項規定：「死刑減
    輕者，為無期徒刑，或為十五年以下十二年以上有期徒刑。
    」、修正前刑法第六十五條第二項規定：「無期徒刑減輕者
    ，為七年以上有期徒刑。」，修正後刑法第六十四條第二項
    規定：「死刑減輕者，為無期徒刑。」、修正後刑法第六十
    五條第二項規定：「無期徒刑減輕者，為二十年以下十五年
    以上有期徒刑。」，比較結果，修正後刑法第六十四條第二
    項、第六十五條第二項並非較有利於行為人，依刑法第二條
    第一項前段之規定，仍應依修正前刑法第第六十四條第二項
    、第六十五條第二項規定，酌減輕其刑。
六、原審法院認被告罪證明確，予以論罪科刑，固非無見，惟因
    ：(1)被告連續販賣、轉讓毒品犯行中，有同時販賣海洛因及
    安非他命，也有同時轉讓海洛因及安非他命情形，是應依想
    像競合犯規定，從一重只論處連續販賣第一級毒品罪、連續
    轉讓第一級毒品罪等二罪，再予以分論併罰，原判決竟誤認
    被告無同時販賣、轉讓之情節，而分別論處連續販賣第一級
    毒品罪、第二級毒品罪，及連續轉讓第一級毒品罪、第二級
    毒品罪等四罪，再予分論併罰，容有未洽。(2)再被告亦有連
    續販賣海洛因、安非他命予證人林昌華之犯行，原判決竟誤
    認被告無此部分犯行，而不另為無罪諭知，亦有未洽。被告
    上訴意旨，亦執此指摘原判決不當，為有理由，自應由本院
    將原判決撤銷改判。
七、爰審酌被告販賣、轉讓毒品行為戕害國民身心健康，及其因
    染有施用毒品惡習，為籌措財源購買毒品施用，而為本件販
    毒犯行，其販賣、轉讓第一、二級毒品海洛因、安非他命之
    數量非鉅、販毒所得亦不多，及其犯罪後坦承犯行，具有悔
    意等一切情狀，分別量處連續販賣第一級毒品罪十年、連續
    轉讓第一級毒品罪二年。又修正後刑法第二條第一項規定：
    「行為後法律有變更者，適用行為時之法律。但行為後之法
    律有利於行為人者，適用最有利於行為人之法律」。被告行
    為後，刑法第五十一條業於九十四年一月七日修正公布，並
    於九十五年七月一日施行，修正前刑法第五十一條規定：「
    數罪併罰，分別宣告其罪之刑，依左列各款定其應執行者：
    」，其中第五款規定：「宣告多數有期徒刑者，於各刑中之
    最長期以上，各刑合併之刑期以下，定其刑期。但不得逾二
    十年。」，修正後刑法第五十一條第五款規定：「宣告多數
    有期徒刑者，於各刑中之最長期以上，各刑合併之刑期以下
    ，定其刑期。但不得逾三十年。」，比較結果，修正後刑法
    第五十一條第五款規定並非較有利於行為人，依刑法第二條
    第一項前段之規定，仍應依修正前刑法第五十一條第五款規
    定，定其應執行刑為有期徒刑十一年。
八、扣案如附表編號一所示之第一級毒品海洛因三包（含袋重合
    計六點五公克），為毒品危害防制條例第二條第二項第一款
    所規定之第一級毒品，係屬查獲之毒品，不問屬於犯人與否
    ，應依毒品危害防制條例第十八條第一項前段規定沒收銷燬
    之。而包裝前開第一級毒品海洛因，使用之包裝袋三個，係
    用於包裹毒品，防止毒品漏逸、潮濕，以便於攜帶、存放，
    而與第一級毒品海洛因密切接觸具有不可析離之關係，且經
    警於前述檢驗之際，並未加以析離檢驗，應視為第一毒品海
    洛因之一部分，併依毒品危害防制條例第十八條第一項前段
    規定沒收銷燬之。又附表編號二至五所示之物，均係被告所
    有，而供犯本件同條例第四條之罪所用之物，業具被告供承
    在卷，應依同條例第十九條第一項規定宣告沒收。再按毒品
    危害防制條例第十九條第一項規定，係採義務沒收主義，故
    販賣毒品所得金錢，如能認定確係販賣毒品所得款項，應宣
    告沒收，不以當場搜獲扣押者為限，但因其並無「不問屬於
    犯人與否，沒收之」之特別規定，自仍以沒收物屬於犯人所
    有者為限，始得依該規定予以沒收。而上開規定所稱「追徵
    其價額」者，必限於所沒收之物，為金錢以外其他財物而無
    法沒收時，始應追徵其價額，使其繳納與原物相當價額。如
    所得財物為金錢而無法沒收時，應以其財產抵償之，而不發
    生追徵價額問題（最高法院九十三年度台上字第一二一八、
    二六七○、二七四三號判決意旨參照）。查被告連續販賣第
    一級毒品海洛因予「修仔」、「黑皮」、林昌華，販毒所得
    為二萬九千六百元（詳如附表編號六所示），又連續販賣第
    二級毒品安非他命予「黑皮」，販毒所得為八百元（詳如附
    表編號七所示），揆諸前揭判決意旨，被告上開販毒所得合
    計三萬零四百元應予沒收，然因未經扣案，如全部或一部不
    能沒收時，應以其財產抵償之。
九、末按供販賣毒品所用之物，應依毒品危害防制條例第十九條
    第一項規定沒收，固為刑法之特別規定，採義務沒收主義，
    但上開法條既無「不問屬於犯人與否，沒收之」之規定，仍
    應以該物品屬於犯人所有者為限，始應予以沒收（最高法院
    九十五年度台上字第一○四、三○五號判決意旨參照）。查
    扣案如附表編號八所示之電子磅秤一台，雖係被告供販毒所
    用之工具，然非被告所有之物，業據被告供承在卷（見本院
    卷第三十頁），且亦查無證據可認該扣案之電子磅秤一台，
    係供被告販賣毒品所用之物，此外，附表編號九至二十所示
    之物，或為被告施用第一、二級毒品海洛因、安非他命所用
    之物，或為其私人物品，均核予本件犯行無關，爰均不為沒
    收之宣告，附此敘明。
據上論結，應依刑事訴訟法第三百六十九條第一項前段、第三百
六十四條、第二百九十九條第一項前段，毒品危害防制條例第四
條第一項、第二項、第八條第一項、第二項、第十八條第一項前
段、第十九條第一項，刑法第十一條前段、第二條第一項前段、
第五十九條、第五十一條第九款、修正前刑法第五十五條、第五
十六條、第四十七條、第五十一條第五款，判決如主文。
本案經檢察官羅清溪到庭執行職務。
中    華    民    國    95    年    11    月    28    日
                刑事第三庭  審判長法  官  陳  義  仲
                                  法  官  宋  明  蒼
                                  法  官  蘇  清  水
以上正本證明與原本無異。
如不服本判決，應於收受本判決後十日內向本院提出上訴書狀。
其未敘述上訴理由者並得於提起上訴後十日內向本院補提理由書
狀（均須按他造當事人之人數附繕本）「切勿逕送上級法院」。
                                  書記官  陳  明  芬
中    華    民    國    95    年    11    月    28    日
附表：
┌──┬───────┬───────┬─────────┬────────────┐
│編號│物  品  名  稱│數          量│沒   收   依   據 │備                    註│
├──┼───────┼───────┼─────────┼────────────┤
│ 一 │海洛因        │參包（合計含袋│毒品危害防制條例第│已扣案                  │
│    │              │重陸點伍公克）│十八條第一項前段  │                        │
├──┼───────┼───────┼─────────┼────────────┤
│ 二 │NOKIA牌行動電 │壹支          │毒品危害防制條例第│同上                    │
│    │話（內含093840│              │十九條第一項      │                        │
│    │7042門號SIM卡 │              │                  │                        │
│    │壹張）        │              │                  │                        │
├──┼───────┼───────┼─────────┼────────────┤
│ 三 │夾鏈袋        │貳包          │同上              │同上                    │
├──┼───────┼───────┼─────────┼────────────┤
│ 四 │分裝盒        │壹個          │同上              │同上                    │
├──┼───────┼───────┼─────────┼────────────┤
│ 五 │NOKIA牌行動電 │壹支          │同上              │未扣案                  │
│    │話（內含093837│              │                  │                        │
│    │5852門號SIM卡 │              │                  │                        │
│    │壹張）        │              │                  │                        │
├──┼───────┼───────┼─────────┼────────────┤
│ 六 │販賣第一級毒品│新臺幣貳萬玖仟│同上              │同上                    │
│    │海洛因所得之財│陸佰元        │                  │                        │
│    │物            │              │                  │                        │
├──┼───────┼───────┼─────────┼────────────┤
│七  │販賣第二級毒品│新臺幣捌佰元  │同上              │同上                    │
│    │安非他命所得之│              │                  │                        │
│    │財物          │              │                  │                        │
├──┼───────┼───────┼─────────┼────────────┤
│ 八 │電子磅秤      │一台          │略（不予宣告沒收）│非被告所有之物          │
├──┼───────┼───────┼─────────┼────────────┤
│ 九 │葡萄糖        │一包          │同上              │與本案無關之物          │
│    │              │              │                  │                        │
├──┼───────┼───────┼─────────┼────────────┤
│ 十 │注射針筒      │十支          │同上              │同上                    │
├──┼───────┼───────┼─────────┼────────────┤
│十一│殘渣袋        │四個          │同上              │同上                    │
├──┼───────┼───────┼─────────┼────────────┤
│十二│橡膠管        │三條          │同上              │同上                    │
├──┼───────┼───────┼─────────┼────────────┤
│十三│安非他命吸食器│一組          │同上              │同上                    │
├──┼───────┼───────┼─────────┼────────────┤
│十四│吸管杓        │二支          │同上              │同上                    │
├──┼───────┼───────┼─────────┼────────────┤
│十五│NOKIA牌行動電 │一支          │同上              │同上                    │
│    │話（內含095567│              │                  │                        │
│    │2669門號SIM卡 │              │                  │                        │
│    │一張）        │              │                  │                        │
├──┼───────┼───────┼─────────┼────────────┤
│十六│藍色腰包      │一個          │同上              │同上                    │
├──┼───────┼───────┼─────────┼────────────┤
│十七│和信電訊SIM卡 │一張          │同上              │同上                    │
├──┼───────┼───────┼─────────┼────────────┤
│十八│遠傳電訊SIM卡 │一張          │同上              │同上                    │
├──┼───────┼───────┼─────────┼────────────┤
│十九│電話簿        │一本          │同上              │同上                    │
├──┼───────┼───────┼─────────┼────────────┤
│二十│租賃契約書    │一本          │同上              │同上                    │
└──┴───────┴───────┴─────────┴────────────┘
附錄：本案論罪科刑法條全文：
毒品危害防制條例第四條第一項、第二項：
製造、運輸、販賣第一級毒品者，處死刑或無期徒刑；處無期徒
刑者，得併科新臺幣1千萬元以下罰金。
製造、運輸、販賣第二級毒品者，處無期徒刑或7年以上有期徒
刑，得併科新臺幣7百萬元以下罰金。
毒品危害防制條例第八條第一項、第二項：
轉讓第一級毒品者，處一年以上七年以下有期徒刑，得併科新臺
幣一百萬元以下罰金。
轉讓第二級毒品者，處六月以上五年以下有期徒刑，得併科新臺
幣七十萬元以下罰金。


司法院資訊處製作；財團法人民間司法改革基金會備份。
